【裁判字號】    99,交抗,1460
【裁判日期】    990630
【裁判案由】    違反道路交通管理處罰條例
【裁判全文】
臺灣高等法院交通事件裁定            99年度交抗字第1460號
抗  告  人
即受處分人  甲○○
上列抗告人因違反道路交通管理處罰條例案件，不服臺灣士林地
方法院，中華民國99年5月24日所為裁定（99年度交聲字第693號
），提起抗告，本院裁定如下：
    主  文
抗告駁回。
    理  由
一、按受處分人不服道路交通管理處罰條例第8 條所定主管機關
    所為之處罰者，得於接到裁決書之翌日起20日內，向管轄地
    方法院聲明異議，道路交通管理處罰條例第87條第1 項定有
    明文，又交通法庭認聲明異議不合法律上之程式，且無從補
    正者，應以裁定駁回之，道路交通案件處理辦法第18條前段
    亦有明文。次按處理違反道路交通管理事件，有關文書送達
    之程序，依行政程序法之規定，違反道路交通管理事件統一
    裁罰基準及處理細則第5 條定有明文。復按送達，應於受送
    達人之住居所、事務所或營業所為之；於送達處所不獲會晤
    應受送達人時，得將文書付與有辨別事理能力之同居人、受
    僱人或應送達處所之接收郵件人員；送達不能依前二條規定
    為之者，得將文書寄存送達地之地方自治或警察機關，並做
    送達通知書兩份，一份黏貼於應受送達人住居所、事務所、
    營業所或其就業處所門首，另一份交由鄰居轉交或置於該送
    達處所信箱或其他適當位置以為送達；前項情形，由郵政機
    關為送達者，得將文書寄存於送達地之郵政機關，行政程序
    法第72條第1項前段、第73條第1項、第74條第1項、第2項分
    別定有明文。且依前開規定所為之寄存送達，無論應受送達
    人實際上於何時受領文書，均以寄存之日，視為合法送達之
    日，而發生送達之效力（司法院大法官會議釋字第667 號解
    釋意旨可資參照）。
二、原裁定以：本件原處分書已由原處分機關送達至異議人即受
    處分人之戶籍地即車籍地臺北市北投區○○○路 ○段57巷12
    之1號5樓，但因未獲會晤本人，亦無受領之同居人、受僱人
    或應送達處所之接收郵件人員而送達不到，乃於97年8月5日
    將通知書寄存於致遠郵局，並作送達通知書2份，1份黏貼於
    應受送達人即異議人住居所門首，另 1份置於送達處所信箱
    或其他適當位置為寄存送達等節，有原處分機關送達證書、
    異議人個人基本資料查詢結果、證號查詢汽車駕駛人附卷可
    稽（見原審卷第9頁、第12頁、第13頁 ），異議人如對原處
    分機關是項裁決不服欲提起異議，依照上述說明，至遲應於
    97年8月25日（即97年8月5日寄存翌日起算至97年8月25日止
    為異議期間 ）聲明異議，惟異議人遲至99年4月26日始具狀
    提出本件聲明異議，有異議人聲明異議狀上所蓋之原處分機
    關收狀戳可稽（見原審卷第 4頁），異議人聲明異議顯然不
    合法律上程式，且無從補正，揆諸前揭說明，因予駁回異議
    人之聲明異議。經核尚無違誤。
三、抗告意旨略以：(一)警察檢查行照、駕照，並未在現場開立罰
    單。(二)抗告人自97年迄今均未收到繳費通知單，並提出單據
    為憑。(三)近 2年以來，抗告人換行照、駕照，均未被告知有
    罰單之事，又如何繳費。(四)今年收到交通裁決所通知有罰單
    未繳，以為係詐欺集團所為，乃不予理會。(五)前開住址即臺
    北市北投區○○○路○段57巷12之1號 5樓一直有人居住，且
    每張通知單包括罰單都有收到，抗告亦均按時繳清，唯獨未
    見本件罰單，請代為查明，為此提起抗告云云。
四、經查：(一)抗告人聲明異議因已逾期間，不合法律上程式，且
    無從補正，已如前述，抗告人指稱其自97年迄今均未收到繳
    費通知單且前開住址即臺北市北投區○○○路○段57巷12 之
    1號5樓一直有人居住，每張通知單包括罰單都有收到，抗告
    亦均按時繳清，唯獨未見本件罰單云云，要屬空言，不足採
    信，至其所提出之單據，係交通裁決所出具收到抗告人聲明
    異議之文件，尚無法證明抗告人尚未收到裁決書。(二)本件聲
    明異議，因不合法律上程式而遭駁回，本院就抗告人所指警
    察檢查行照、駕照，並未在現場開立罰單等實體爭執，自無
    再行審究之必要。(三)抗告人於更換行照、駕照，是否有被告
    知上開裁決事實，亦與本件聲明異議是否逾期無涉。(四)抗告
    人雖指其於今年收到交通裁決所通知有罰單未繳，以為係詐
    欺集團所為，乃不予理會云云，要屬個人疏失，且其非不得
    逕向交通裁決所查證，自不足執為抗告理由。抗告意旨，仍
    持陳詞，指摘原裁定不當，為無理由，應予駁回。
據上論斷，應依道路交通管理處罰條例第89條，道路交通案件處
理辦法第26條，刑事訴訟法第421條，裁定如主文。
中    華    民    國    99    年    6    月     30    日
                   刑事第五庭審判長法  官 高明哲
                                   法  官 高玉舜
                                   法  官 劉秉鑫
以上正本證明與原本無異。
不得再抗告。
                                   書記官 張美華
中    華    民    國    99    年    7     月    2     日

司法院資訊處製作；財團法人民間司法改革基金會備份。
